臺灣桃園地方法院刑事判決　　　　　　　96年度易緝字第62號
公　訴　人　臺灣桃園地方法院檢察署檢察官
被　　　告　乙○○
上列被告因詐欺案件，經檢察官提起公訴（94年度偵緝字第836
號），被告於本院準備程序進行中就被訴事實為有罪之陳述，經
告知簡式審判程序之旨，並聽取當事人之意見後，本院合議庭裁
定由受命法官獨任進行簡式審判程序，檢察官聲請改依協商程序
而為判決，本院判決如下：
    主      文
乙○○連續意圖為自己不法之所有，以詐術使人將本人之物交付
，處有期徒刑肆月，如易科罰金，以銀元佰元即新臺幣玖佰元
折算壹日。減為有期徒刑貳月，如易科罰金，以銀元佰元即新
臺幣玖佰元折算壹日。
    事實及理由
一、犯罪事實：被告乙○○基於意圖為自己不法所有之概括犯意
    ，先向甲○○訂購祭拜所需之用品，貨款為新台幣（下同）
    1 萬6,010 元，於91年7 月31日甲○○將上開貨品送至乙○
    ○開設址設於桃園縣中壢布成功路156 之66號之神壇處，並
    向乙○○請求貨款之際，乙○○即對甲○○佯稱下次進貨時
    方一併給付，致使甲○○當日未收取貨款即將上開貨品交予
    乙○○收領後便離去而陷於錯誤，嗣於同年8 月24日，乙○
    ○承上犯意再次向甲○○訂購祭拜之用品，貸款為7,755 元
    ，乙○○於收領貨品後，亦向甲○○佯稱隔幾日再給付貸款
    ，甲○○亦不疑有他而將貨品交乙○○收領後離去。嗣於同
    年9 月初某日，甲○○向乙○○索取上開款項時，乙○○即
    避不見面並拒絕給付上開貨款，甲○○方知受騙。案經桃園
    縣政府警察局中壢分局報告臺灣桃園地方法院檢察官偵查起
    訴。
二、證據名稱：
  （一）被告於本院審理中之自白。
  （二）告訴人甲○○於警詢及偵查中所為之證述。
  （三）被告親自簽收之送貨單影本3 紙。
三、本件經檢察官與被告、辯護人於審判外達成協商之合意且被
    告已認罪，其合意內容為如主文所示。經查前述協商合意並
    無刑事訴訟法第455 條之4 第1 項所列情形之1 ，檢察官聲
    請改依協商程序而為判決，本院爰不經言詞辯論，於協商合
    意範圍內為協商判決。
四、新舊法比較：
（一）查被告行為後，於94年2 月2 日修正公布之刑法，已於95
      年7 月1 日施行。按行為後法律有變更者，適用行為時之
      法律，但行為後之法律有利於行為人者，適用最有利於行
      為人之法律，現行刑法第2 條第1 項定有明文。此條規定
      乃與刑法第1 條罪刑法定主義契合，而貫徹法律禁止溯及
      既往原則，係規範行為後法律變更所生新舊法律比較適用
      之準據法，是刑法第2 條本身雖經修正，但刑法第2 條既
      屬適用法律之準據法，本身尚無比較新舊法之問題，應一
      律適用裁判時之現行刑法第2 條規定以決定適用之刑罰法
      律，合先敘明。又以本次刑法修正之比較新舊法，應就罪
      刑有關之共犯、未遂犯、想像競合犯、牽連犯、連續犯、
      結合犯，以及累犯加重、自首減輕暨其他法定加減原因（
      如身分加減）與加減例等一切情形，綜其全部罪刑之結果
      而為比較，最高法院95年5 月23日95年度第8 次刑庭會議
      決議可資參照。又如涉及裁量權行使者，須於裁量行使時
      ，方有比較適用之問題，如易科罰金、易服勞役、緩刑及
      保安處分之宣告等。故前述一般綜合罪刑之結果而為比較
      ，以決定罪刑之適用時，不就易科罰金等列為比較，必須
      已決定為緩刑、保安處分之宣告，所處之刑得易科罰金或
      易服勞役時，始就各該緩刑等部分決定其適用標準，此部
      分得予割裂適用，是為例外。就易科罰金、易服勞役而言
      ，則應依修正後刑法第2 條第1 項規定，分別適用最有利
      於行為人之法律（最高法院95年度臺上字第5125號、第53
      43號、第6171號判決意旨參照）。至行為後刑法條文經修
      正，惟無有利、不利情形，應適用裁判時法（最高法院95
      年度第21次刑事庭會議參照）。經查：
   1、被告行為時之刑法第33條第5 款原規定「主刑之種類如左
      ：五、罰金：一元以上。」嗣刑法第33條第5 款修正為：
      「主刑之種類如下：五、罰金：新臺幣一千元以上，以百
      元計算之。」，是依修正後之法律，所得科處之罰金刑最
      低為新臺幣1,000 元，而依被告行為時之刑罰法律，即修
      正前刑法第33條第5 款規定罰金最低額1 元計算，罰金刑
      最低額為銀元1 元，換算為新臺幣最低額僅為新臺幣3 元
      。因此，比較上述修正前後之刑罰法律，自以被告行為時
      關於罰金刑之法律規定較有利於被告。
   2、關於連續犯規定部分，修正前刑法第56條規定：「連續數
      行為而犯同一之罪名者，以一罪論。但得加重其刑至二分
      之一。」新法則已刪除連續犯之規定。
   3、綜上法律修正前後之比較，揆諸前揭最高法院決議及修正
      後刑法第2 條第1 項之「從舊從輕」原則，適用修正前之
      相關刑罰法律，對被告較為有利，自應適用被告行為時即
      修正前刑法相關規定，作為論罪科刑之依據。
五、末按，中華民國九十六年罪犯減刑條例業於96年7 月16日施
    行，查本件被告上開犯行係在96年4 月24日前，且核無同條
    例第3 條各款所定不得減刑之事由，爰依中華民國九十六年
    罪犯減刑條例第2 條第1 項第3 款，減其刑期2 分之1 ，又
    依中華民國九十六年罪犯減刑條例第9 條規定：「犯最重本
    刑為五年以下有期徒刑以下之刑之罪，依本條例規定減為六
    月以下有期徒刑、拘役者，應於為減刑裁判時，併諭知易科
    罰金折算之標準。」，查被告行為後，關於易科罰金之折算
    標準，修正前刑法第41條第1 項前段規定：「犯最重本刑為
    5 年以下有期徒刑以下之刑之罪，而受6 個月以下有期徒刑
    或拘役之宣告，因身體、教育、職業、家庭之關係或其他正
    當事由，執行顯有困難者，得以1 元以上3 元以下折算1 日
    ，易科罰金。」，又被告行為時之易科罰金折算標準，依修
    正前罰金罰鍰提高標準條例第2 條（現已刪除）規定，就其
    原定數額提高為100 倍折算1 日，則本件被告行為時之易科
    罰金折算標準，應以銀元300 元折算1 日，經折算為新台幣
    後，應以新台幣900 元折算為1 日；修正後刑法第41條第1
    項前段則規定：「犯最重本刑為5 年以下有期徒刑以下之刑
    之罪，而受6 個月以下有期徒刑或拘役之宣告者，得以新台
    幣1,000 元、2, 000元或3,000 元折算1 日，易科罰金。」
    比較易科罰金之折算標準，以行為時法較有利於被告，則應
    依修正後刑法第2 條第1 項前段規定，適用行為時（即修正
    前）之法律，適用修正前刑法第41條第1 項前段、修正前罰
    金罰鍰提高標準條例第2 條之規定，諭知其易科罰金之折算
    標準。又被告雖前經本院通緝，惟業於96年6 月26日亦即上
    開減刑條例施行前緝獲，仍得適用減刑之規定（最高法院81
    年度台非字第12號判決意旨參照），附此敘明。
六、應適用之法條：刑事訴訟法第273 條之1 第1 項、第455 條
    之2 第1 項、第455 條之4 第2 項、第455 條之8 、第454
    條第1 項、第2 項，修正後刑法第2 條第1 項前段，修正前
    刑法第56條、第41條第1 項前段，刑法第339 條第1 項，修
    正前罰金罰鍰提高標準條例第2 條，現行法規所定貨幣單位
    折算新臺幣條例第2 條，中華民國96年罪犯減刑條例第2 條
    第1 項第3 款、第7 條、第9 條，逕以簡易判決處如主文所
    示之刑。
七、本判決除有刑事訴訟法第455 條之4 第1 項第1 款、第2 款
    、第4 款、第6 款、第7 款所定情形之一，或違反同條第2
    項規定者外，不得上訴。
八、如不服本件判決，且有前述得上訴之事由者，得自收受判決
    送達之日起10日內，向本院提出上訴書狀，上訴於第二審法
    院。
本案經檢察官許曉微到庭執行職務。
中　　華　　民　　國　　96　　年　　9 　　月　　22　　日
                  刑事第十一庭  法　官　林蕙芳
 以上正本證明與原本無異。
如不服本判決，應於判決送達後10日內向本院提出上訴狀（應附
繕本），其未敘述上訴理由者，應於上訴期間屆滿後20日內補提
理由書狀於本院，上訴於臺灣高等法院。
  　　　　　　　　　　　　　　　書記官　李佩玲
中　　華　　民　　國　　96　　年　　10　　月　　2 　　日
附錄論罪科刑依據之法條：
中華民國刑法第339條（普通詐欺罪）
意圖為自己或第三人不法之所有，以詐術使人將本人或第三人之
物交付者，處5 年以下有期徒刑、拘役或科或併科1 千元以下罰
金。
以前項方法得財產上不法之利益或使第三人得之者，亦同。
前二項之未遂犯罰之。
